臺灣嘉義地方法院民事裁定
110年度監宣字第230號
                                    110年度監宣字第231號
聲  請  人  柯璟融  

相  對  人  邱妙    

            柯美如  

關  係  人  柯林和  

上列聲請人聲請監護宣告事件，本院合併裁定如下：
    主    文
一、宣告邱妙（女，民國廿六年十一月廿日生，身分證統一編號
　　：Z○○○○○○○○○號）、柯美如（女，民國○○○年○月○○日生，身
    分證統一編號：Z○○○○○○○○○號）均為受監護宣告之人。
二、選任柯璟融（男，民國六十一年一月廿六日生，身分證統一
    編號：Z○○○○○○○○○號）為受監護宣告之人邱妙、柯美如之監
    護人。
三、指定柯林和（男，民國○○○年○月○日生，身分證統一編 號：
    Z○○○○○○○○○號）為受監護宣告之人邱妙、柯美如之會同開具
    財產清冊之人。
四、聲請程序費用由受監護宣告之人邱妙、柯美如共同負擔。
    理    由
一、聲請意旨：聲請人為相對人邱妙長子、柯美如之胞弟，相對
    人等各於民國104 年12月17日、71年3 月10日因身心疾病，
    領有中華民國身心障礙證明，均已致不能為意思表示或受意
    思表示，或不能辨識其意思表示之效果，並有前述身心障礙
    證明影本為證，為此依民法第14條、第1110條、第1111條及
    家事事件法第164 條規定，聲請對其等為監護之宣告，並選
    定聲請人為受監護宣告之人之監護人，暨指定關係人為會同
    開具財產清冊之人等語。
二、對於因精神障礙或其他心智缺陷，致不能為意思表示或受意
    思表示，或不能辨識其意思表示之效果者，法院得因本人、
    配偶、四親等內之親屬、最近一年有同居事實之其他親屬、
    檢察官、主管機關、社會福利機構、輔助人、意定監護受任
    人或其他利害關係人之聲請，為監護之宣告，民法第14條第
    1 項定有明文。經本院調查：
　㈠相對人邱妙部分：聲請人主張之前述事實，已據提出戶籍謄
    本、前述身心障礙證明影本等件為憑（見本院卷第9 至13、
    17頁）；又本院審驗相對人之精神及心智狀況，在鑑定人前
    訊問相對人邱妙之身心狀況，相對人包有紙尿布，點呼相對
    人時，相對人對點呼答非所問等情，並斟酌戴德森醫療財團
    法人嘉義基督教醫院（以下簡稱嘉義基督教醫院）精神科主
    治醫師趙星豪所為之鑑定結果認：相對人罹患慢性思覺失調
    症多年，已造成認知功能與言語理解表達能力退化，日常生
    活亦須他人照護，在鑑定時相對人意識清醒，對叫喚有反應
    ，但對問話答非所問，無法正確理解問話內容，相對人因精
    神障礙，致不能為意思表示或受意思表示，或不能辨識其意
    思表示之效果等語，有110 年10月6 日勘驗筆錄、前述嘉義
    基督教醫院精神鑑定報告書在卷可參（見本院卷第37至45頁
    ）。本院審酌前述訊問結果及鑑定意見，認相對人因罹患慢
    性思覺失調症，致認知功能及言語理解表達能力退化，日常
    生活須他人照護，無法正確理解問話內容等情，故相對人因
    精神障礙，致不能為意思表示或受意思表示，或不能辨識其
    意思表示之效果。因此，聲請人聲請對相對人為監護之宣告
    ，為有理由，應予准許。
　㈡相對人柯美如部分：聲請人主張之前述事實，已據提出戶籍
    謄本、前述身心障礙證明影本等件為憑（見本院卷第11頁）
    ；又本院審驗相對人之精神及心智狀況，在鑑定人前訊問相
    對人之身心狀況，相對人臥床，包有紙尿布，點呼相對人時
    ，相對人對點呼無反應，眼睛、手、腳會動，手指曾骨折等
    情，並斟酌前述醫院精神科主治醫師趙星豪所為之鑑定結果
    認：相對人自幼發展遲緩，有腦性麻痺及智能不足，並經鑑
    定為極重度殘障，在鑑定時相對人雖然意識清醒，但無法言
    語，對叫喚及問話均無回應，相對人因其心智缺陷，致不能
    為意思表示或受意思表示，或不能辨識其意思表示之效果等
    語，有110 年10月6 日勘驗筆錄、前述醫院精神鑑定報告書
    在卷可參（見本院卷第31至41頁）。本院審酌前述訊問結果
    及鑑定意見，認相對人因自幼發展遲緩，有腦性麻痺及智能
    不足，並經鑑定為極重度身心障礙，無法言語等情，故相對
    人因其心智缺陷，致不能為意思表示或受意思表示，或不能
    辨識其意思表示之效果。因此，聲請人聲請對相對人為監護
    之宣告，為有理由，應予准許。
三、又受監護宣告之人應置監護人。法院為監護之宣告時，應依
     職權就配偶、四親等內之親屬、最近一年有同居事實之其
    他 親屬、主管機關、社會福利機構或其他適當之人選定一
    人或 數人為監護人，並同時指定會同開具財產清冊之人。
    法院選 定監護人時，應依受監護宣告之人之最佳利益，優
    先考量受 監護宣告之人之意見，審酌一切情狀，並注意下
    列事項：受 監護宣告之人之身心狀態與生活及財產狀況。
    受監護宣告之 人與其配偶、子女或其他共同生活之人間之
    情感狀況。監護 人之職業、經歷、意見及其與受監護宣告
    之人之利害關係。 法人為監護人時，其事業之種類與內容
    ，法人及其代表人與 受監護宣告之人之利害關係，民法第1
    110條、第1111條第1 項及第1111條之1 各有明文。本件相
    對人等既為監護之宣告， 已如前述，自應為其等選定監護
    人及指定會同開具財產清冊之 人。經本院調查，相對人邱
    妙已婚，配偶柯俊彥已死亡，育有已成年子女四人，長子即
    聲請人柯璟融、次子即關係人柯林和、長女柯幸旻、次女柯
    美如（已受監護宣告），相對人原與配偶及外籍看護同住照
    顧，現與外籍看護同住照顧，相對人照護費用由其等兄弟姊
    妹共同負擔等情形，有戶籍謄本及聲請人陳述在卷（見本院
    卷第37至39頁）；又相對人柯美如未婚，無子女，父親柯俊
    彥已死亡，母親邱妙（已受監護宣告）、長兄即聲請人柯璟
    融、二兄即關係人柯林和、長姊柯幸旻，相對人柯美如現與
    母親同住，因有申請長照2.0 ，週二、四、六照護員到府協
    助洗浴，目前1 名外籍看護照護費用約新臺幣（下同）4 萬
    元，未來若2 名外籍看護及耗材等費用約7 至8 萬元等情形
    ，有戶籍謄本及聲請人陳述在卷（見本院卷第31至33頁），
    而聲請人、關係人為相對人邱妙長子、次子，為相對人柯美
    如之胞弟，均表示同意擔任相對人等之監護人、會同開具財
    產清冊之人，並經其等到場或出具同意書同意由聲請人、關
    係人分別擔任相對人等之監護人、開具財產清冊之人等情形
    ，有戶籍謄本、親屬系統表、前述勘驗筆錄、同意書在卷可
    查。本院考量聲請人、關係人為相對人邱妙之子女，聲請人
    及關係人為相對人柯美如之胞弟，均為相對人至親及其等之
    意願，認由聲請人任相對人等之監護人，能符合受監護宣告
    之人之最佳利益，選定聲請人為相對人等之監護人，並指定
    關係人為會同開具財產清冊之人。
四、再者，依民法第1113條準用同法第1099條、第1099條之1 之
    規定，監護開始時，監護人對於受監護人之財產，應依規定
    會同遺囑指定、當地直轄市、縣（市）政府指派或法院指定
    之人，於二個月內開具財產清冊，並陳報法院；於前條之財
    產清冊開具完成並陳報法院前，監護人對於受監護人之財產
　　，僅得為管理上必要之行為。本件聲請人既任相對人等之監
    護人，其於監護開始時，對於相對人等之財產，自應依前述
    規定會同開具財產清冊之人即關係人於二個月內開具財產清
    冊並陳報法院，併此說明。
五、依家事事件法第164 條第2 項，裁定如主文。
中　　華　　民　　國　　110 　年　　10　　月　　26    日
                   家事法庭     法  官　李文輝   
以上正本係照原本作成。
如不服本裁定，應於送達後10日內向本院提出抗告狀，並繳納抗
告費新臺幣1,000 元。
中　　華　　民　　國　　110 　年　　10　　月　　26　　日
                                書記官　張紜飴